臺灣高雄地方法院民事裁定　　　　　　　100年度輔聲字第2號
聲　請　人　黃行順
代　理　人　施吉安律師
相　對　人　蔣曉蕾
輔助宣告人　黃林彩鳳
上列聲請人聲請改定輔助人事件，本院裁定如下：
    主  文
改定黃行順（男，民國○○年○ 月○○日生，身分證統一編號：Ｚ000
000000號）為受輔助宣告人黃林彩鳳之輔助人。
聲請程序費用由相對人負擔。
    理  由
一、聲請意旨略以：聲請人母親黃林彩鳳前經鈞院宣告為應受輔
    助之人，目前居住高雄市私立信展老人養護中心輔助之人，
    並選定蔣曉蕾擔任輔助人。黃林彩鳳為公職退休，退休俸每
    半年給付一次，直接匯入其銀行存款簿，其安養費用亦應於
    領取上訴金額後，半年一次繳交，此為聲請人同意相對人擔
    任輔助人之協議內容第2 條所明訂，詎相對人於擔任輔助人
    後，未依協議內容繳費。且相對人前經手黃林彩鳳之銀行存
    摺及收入，竟將其款項挪用於個人支出，致有遲交安養費之
    情事，則黃林彩鳳即有遭上開安養中心終止契約之虞，顯已
    違反法定義務，自有民法第1106條之1 第1 項規定之情形，
    爰聲請改定聲請人為黃林彩鳳之輔助人，以維護其權益等語
    。
二、按對於因精神障礙或其他心智缺陷，致其為意思表示或受意
    思表示，或辨識其意思表示效果之能力，顯有不足者，法院
    得因本人、配偶、四親等內之親屬、最近一年有同居事實之
    其他親屬、檢察官、主管機關或社會福利機構之聲請，為輔
    助之宣告。民法第15條之1 第1 項定有明文。是受輔助宣告
    之人係因為意思表示或受意思表示，或辨識其意思表示之能
    力顯有不足，並非無行為能力，僅因保護其權益之必要，於
    特定行為須經輔助人之同意始得為之，輔助人應以善良管理
    人之注意，執行輔助職務，輔助人並非受輔助宣告人之法定
    代理人，此觀之同法第15條、第15條之2 ；第1113條之1準
    用第1098條第2 項（不準用第1 項）、第1100條之規定即明
    。
三、經查，黃林彩鳳前經本院於民國100 年9 月6 日以100 年度
    監宣字第210 號裁定宣告為受輔助宣告之人，並選定相對人
    為黃林彩鳳之輔助人，此經本院調取該案卷核閱無誤，則相
    對人自應本於善良管理人之注意義務執行輔助職務，於本件
    而言，黃林彩鳳既居住於上開安養中心療養，除一般日常生
    活及醫療照顧外，自應按期繳納安養費用，始黃林彩鳳得受
    穩定之照護。惟依證人即上開安養中心人員陳寶秀到庭證稱
    ：「黃林彩鳳在安養院居住1 年多，都是與聲請人接洽，且
    聲請人每天都來，相對人是繳費時才看到，但自100 年8 月
    份開始就積欠安養費未繳」等語（卷第25至26頁），足見相
    對人並未負擔實質照護黃林彩鳳責任，且有欠費未繳情事。
    相對人雖不否認上開欠繳費用情事，但辯稱本來可以繳4 個
    月，但是聲請人不同意，所以才未繳，因為之前動用黃林彩
    鳳的錢，用來繳自己房貸，導致款項不夠，黃林彩鳳沒有辦
    法分辨是非，所以也沒有經過其同意等語，此有中華郵政股
    份有限公司100 年12月1 日儲字第1000623028號函附之黃林
    彩鳳交易明細在卷可憑。然黃林彩鳳僅為受輔助宣告之人，
    並非無行為能力，前已敘明，相對人私自動用黃林彩鳳之款
    項，已有侵占之嫌，何況正因黃林彩鳳分辨是非能力不足，
    始須經由法院為其選任輔助人，以此方式保護其權益，詎相
    對人不僅未對黃林彩鳳實質照護，又未按期繳納安養費，尚
    且私自挪用其金錢供為己用，顯然已違反善良管理人之注意
    義務，足認相對人不符受輔助人之最佳利益，且有顯不適任
    之情形，依民法第1113條之1 第2 項準用同法第1106條之1
    第1 項規定，聲請人聲請改定適當之輔助人，即屬有據，應
    予准許。
四、本院審酌聲請人為黃林彩鳳子，情屬至親，依上開證人陳寶
    秀所述，於黃林彩鳳療養期間，均由聲請人負責照顧及接洽
    ，且亦有擔任輔助人之意願，則改定聲請人為黃林彩鳳之輔
    助人，應符合其最佳利益，爰依聲請改定聲請人為黃林彩鳳
    之輔助人。
五、依非訟事件法法第21條第2 項，民事訴訟法第78條，裁定如
    主文。
中    華    民    國  100     年    12    月    30    日
                  家事法庭    法  官  李嘉益
上為正本係照原本作成。
如對本裁定抗告，須於本裁定送達後10日之不變期間內，向本院
提出抗告狀，並應繳納抗告費新臺幣1,000元。
中    華    民    國   100    年    12    月    30    日
                              書記官  李冠毅